臺灣高等法院刑事判決
111年度上訴字第1290號
上  訴  人  
即  被  告  王更新




選任辯護人  蔣美龍律師
上列上訴人因詐欺等案件，不服臺灣臺北地方法院110年度訴字
第897號，中華民國111年3月18日第一審判決（起訴案號：臺灣
臺北地方檢察署110年度偵字第14907號），提起上訴，本院判決
如下：
    主  文
上訴駁回。
    事  實
一、王更新於民國109年10月間某日，見報紙求才頁面刊登「棋牌社」徵人廣告，與真實身分不詳，自稱「楊董」、「蔡振華」等人聯繫，獲悉其工作內容係前往便利超商，出示他人證件領取包裹以後再至指定地點轉交予他人等事務。依王更新之智識程度及社會生活經驗，可判斷該工作之應徵過程、工作內容均顯然悖離常情，而可預見「楊董」及「蔡振華」所屬公司極有可能為從事不法行為之詐欺集團，且其所負責領取並轉交之包裹極可能裝有詐欺集團遂行詐欺犯行及掩飾、隱匿詐欺犯罪所得之所在與去向所需之人頭帳戶提款卡等犯罪工具，竟基於縱使如此亦不違背其本意之三人以上共同詐欺取財、洗錢之不確定故意，而與「楊董」、「蔡振華」、張得高（所涉本件犯行，由原審法院另案審理中）等人形成上述犯意之犯意聯絡，自109年10月21日起參與「楊董」、「蔡振華」所屬之詐欺集團（所涉參與犯罪組織犯行，業經原審法院不另為不受理之諭知確定），以下列方式分工：
(一)由該詐欺集團不詳成員於109年11月初某時許，以協助申辦
    貸款等不實說詞，要求附表一所示「人頭帳戶提供者」，以
    統一超商店到店配送服務，寄送附表一所示「帳戶資料」至
    「領取時地」所示之統一超商。嗣王更新再應「蔡振華」指
    示，在「領取時地」取件後，於「轉交時地」將其所領取之
    包裹均交予張得高（所涉詐取帳戶資料部分，由原審法院另
    案審理中）。
(二)復由該詐欺集團不詳成員於附表二所示時間，以附表二所示
    方式詐騙附表二所示之人，致其等陷於錯誤，而將附表二所
    示款項分別匯至「匯入帳戶」後，再由張得高持前述帳戶提
    款卡提領上開詐欺所得後，將款項交付詐欺集團成員指示之
    人，以此方式取得詐欺犯罪所得，並掩飾、隱匿犯罪所得之
    所在及去向。
二、案經楊秀娥訴由雲林縣警察局北港分局、黃美燕訴由花蓮縣
    警察局花蓮分局、黃彭寶連訴由新竹市警察局第三分局，暨
    臺北市政府警察局松山分局報告臺灣臺北地方檢察署檢察官
    偵查起訴。
    理  由
壹、程序部分：
一、本院審理範圍：　　
(一)按110年6月16日修正公布、同月18日施行之刑事訴訟法第34
    8條規定：「上訴得對於判決之一部為之。對於判決之一部
    上訴者，其有關係之部分，視為亦已上訴。但有關係之部分
    為無罪、免訴或不受理者，不在此限。上訴得明示僅就判決
    之刑、沒收或保安處分一部為之。」又刑事訴訟法第348條
    但書所稱「無罪、免訴或不受理者」，並不以在主文內諭知
    者為限，即第一審判決就有關係之部分於理由內說明不另為
    無罪、免訴或不受理之諭知者，亦屬之(刑事訴訟法第348條
    立法理由參照)。
(二)本案檢察官起訴上訴人即被告王更新(下稱被告)係以一行為
    同時觸犯係犯刑法第339條之4第1項第2款之三人以上共同詐
    欺取財罪、洗錢防制法第14條第1項之一般洗錢罪及組織犯
    罪防制條例第3條第1項後段之參與犯罪組織罪嫌，經原審審
    理後，認被告係犯刑法第339條之4第1項第2款之三人以上共
    同詐欺取財罪及洗錢防制法第14條第1項之一般洗錢罪，應
    從一重依刑法第339條之4第1項第2款之三人以上共同詐欺取
    財罪處斷，另就被告被訴組織犯罪防制條例第3條第1項後段
    之參與犯罪組織嫌部分，不另為無罪之諭知。本案僅被告提
    起上訴，檢察官並未提起上訴，依現行刑事訴訟法第348條
    規定，原判決不另為無罪諭知部分，自非被告上訴範圍，而
    不在本院審理範圍，合先敘明。
二、證據能力部分：
(一)按被告以外之人（包括證人、鑑定人、告訴人、被害人及共
    同被告等）於審判外之陳述雖不符刑事訴訟法第159條之1至
    之4等四條之規定，然經當事人於審判程序同意作為證據，
    法院審酌該言詞陳述或書面陳述作成時之情況，認為適當者
    ，亦得為證據；當事人、代理人或辯護人於法院調查證據時
    ，知有刑事訴訟法第159條第1項不得為證據之情形，而未於
    言詞辯論終結前聲明異議者，視為有前項之同意，同法第15
    9條之5定有明文。立法意旨在於傳聞證據未經當事人之反對
    詰問予以核實，原則上先予排除。惟若當事人已放棄反對詰
    問權，於審判程序中表明同意該等傳聞證據可作為證據；或
    於言詞辯論終結前未聲明異議，基於尊重當事人對傳聞證據
    之處分權，及證據資料愈豐富，愈有助於真實發見之理念，
    且強化言詞辯論主義，使訴訟程序得以順暢進行，上開傳聞
    證據亦均具有證據能力。查本件以下所引用之被告以外之人
    於審判外之供述證據，檢察官、被告及其辯護人於本院準備
    程序及審判程序時對其證據能力均表示沒有意見（見本院卷
    第115、149至150頁)，且迄至言詞辯論終結前均未聲明異議
    ，而本院審酌上開供述證據資料製作時之情況，無不當取供
    及證明力明顯過低之瑕疵，認以之作為證據應屬適當，揆諸
    前開規定，本院亦認為均應有證據能力。
(二)另本院以下援引之其餘非供述證據資料，檢察官、被告及其
    辯護人於本院準備程序及審判程序時對其證據能力均不爭執
    （見本院卷第115至119、150至155頁），且其中關於刑事訴
    訟法第164條第2項規定，證物如為文書部分，係屬證物範圍
    。該等可為證據之文書，已經依法踐行調查證據之程序，即
    提示或告以要旨，自具有證據能力，併此敘明。　　
貳、實體部分：
一、認定犯罪事實所依憑之證據及理由：　　　　
(一)訊據被告對於其依「楊董」、「蔡振華」等人指示，於附表
    一所示時、地領取並轉交超商包裹(內有帳戶資料)等事實固
    坦承不諱，惟矢口否認有何三人以上共同詐欺及洗錢犯行，
    辯稱：我是看報紙而找這份送包裹的工作，我僅是單純的快
    遞，對於「蔡振華」詐欺集團詐欺犯行並不知情，我不知道
    送包裹跟詐欺有什麼關係云云(見本院卷第157至158頁)。惟
    查：
 1、被告於附表一所示「領取時地」領取裝有附表「人頭帳戶提
    供者」提供之「帳戶資料」後，再於「轉交時地」，將包裹
    均交予張得高等情，業據被告供認不諱，並有附表一所示證
    據在卷可憑(見附表一編號1至2證據欄所示各該偵審卷頁數)
    ；又附表二所示之人因受詐欺集團成員詐欺而匯款「匯款金
    額」至附表二所示「匯入帳戶」等情，亦有附表二所示證據
    附卷可參(見附表一編號1至3證據欄所示各該偵審卷頁數佐
    證據欄所示各該偵卷頁數)，是此部分事實，應堪認定。
 2、被告主觀上具有三人以上共同詐欺取財及洗錢之不確定故意
    ：
　①按行為人對於構成犯罪之事實，明知並有意使其發生者，為
    故意；行為人對於犯罪之事實，預見其發生，而其發生並不
    違背其本意者，以故意論，刑法第13條第1項、第2項分別定
    有明文。詳言之，「直接故意」係指行為人主觀上明知其行
    為將發生某種犯罪事實，並有使該犯罪事實發生之積極意圖
    ；而「間接故意」則係指行為人主觀上已預見因其行為有可
    能發生某種犯罪事實，其雖無使該犯罪事實發生之積極意圖
    ，但縱使發生該犯罪事實，亦不違背其本意而容許其發生之
    謂。而行為人有無犯罪之意欲，固為其個人內在之心理狀態
    ，然仍可從行為人之外在表徵及其行為時之客觀情況，依經
    驗法則審慎判斷行為人係基於何種態樣之故意而實施犯罪行
    為，以發現真實（最高法院106年度台上字第375號判決意旨
    參照）。而行為人因欲找工作而替他人領取包裹時是否存有
    詐欺取財犯罪及洗錢不確定故意之認定，應回歸行為人於領
    取包裹時，斟酌其個人既有之知識與經歷，參以一般人之注
    意義務，以判斷其有無預見犯罪事實發生之可能性，以及是
    否在不違背其本意下，未採取任何防果措施而容任結果之發
    生。換言之，應就其領取包裹時，以行為人本身之智識能力
    、社會歷練、對方提出之領取包裹工作內容及條件是否合理
    可信，以及行為人領取時之心態等情，並依個案情況認定，
    如行為人對於所領取之包裹，將可能被用來作為詐欺取財及
    製造金流斷點等非法用途上，有所預見，且不違背其本意，
    自仍應認定具詐欺取財與洗錢之不確定故意。
  ②依被告智識程度及社會生活經驗，可預見其所負責領取並轉
    交之包裹極可能裝有詐欺集團遂行詐欺及洗錢犯行之人頭帳
    戶提款卡等犯罪工具，分述如下：
　⑴就被告求職過程：
　⓵依卷附被告提出之報紙徵才廣告（見原審審訴卷第105頁），
    被告固辯稱其起初係看到「棋牌社」招募時薪人員始致電聯
    繫「楊董」、「蔡振華」等人云云，惟觀諸卷附被告提出其
    與「楊董」間LINE對話紀錄截圖（見原審審訴卷第107頁）
    ，被告曾傳送「如果我只單純的送小額信貸的客戶資料，我
    是稱職的」等訊息，可知「楊董」所交辦之業務內容與「棋
    牌社時薪人員」顯然無關，且名實不符，被告對此顯不合常
    理之處，理應懷疑。又棋牌社並非金融機構，其經辦信用貸
    款之合法性如何，亦足啟人疑竇。另據被告於原審準備程序
    中供稱：我不知道我應徵的公司名稱及地址為何，對方稱公
    司很忙沒時間面試我，實際上也沒有面試過等語（見原審審
    訴卷第77頁），則公司未曾與被告實際進行面試，僅透過LI
    NE洽談後，即同意被告任職上工，核與一般公司聘僱徵才流
    程顯然相異；又被告自己完全不知公司名稱及地址，且未曾
    與公司人員當面洽談，即同意任職上工，亦與一般求職者應
    聘情形迥然不同。另既然「楊董」、「蔡振華」指示被告領
    取及轉交的包裹是「小額信貸的客戶資料」，此等具高度隱
    私性與機密性之重要資料，「公司」竟不待面試，在與被告
    欠缺信賴關係情形下，公司甘冒資料遺失或遭被告侵吞之風
    險，率將信貸資料託由被告領取轉交，顯有悖常理。凡此諸
    多疑點，對於具備通常智識及生活經驗之一般人而言，已足
    以判斷：苟非該公司實際並不存在，「楊董」、「蔡振華」
    所言均屬推拖之謊言、工作內容事涉不法而有急於尋找免洗
    人力之必要，應無可能如此輕率聘用被告。
　⓶另參諸被告供稱：我是三專畢業，我有任職過裕隆集團的建
    設公司行銷企劃科科長，也有任職過代銷公司10年，其中有
    3、4年是主管級，也有擔任過房屋仲介迄今等智識程度與社
    會經驗（見原審審訴卷第98頁，原審訴字卷第226頁），足
    認被告智識有相當水準，職場歷練與社會經驗均堪稱豐富。
    則被告對於上開求職過程異常可疑之處，實無從諉為不知。
    被告應可預見「楊董」、「蔡振華」口中的公司有高度可能
    性實屬虛妄，且該公司所從事業務係涉及不法至明。
　⑵就被告「工作」內容：
　⓵當前社會合法提供包裹寄送服務業者眾多，服務快速多元，
    收費實惠，物流業者亦有提供前往指定收件之服務，或與遍
    布大街小巷之超商存有合作關係，而利於一般大眾使用。因
    此，一般人或公司行號若有寄取包裹之需求，均得輕易利用
    超商或其他物流業者等管道，自行寄送或收取他人指定送達
    之包裹。茍非所欲領取之物品涉及不法，或寄收件之一方有
    意規避稽查、不願親自出面，衡情應無另行支付報酬刻意委
    請專人領取且轉交包裹之必要。
　⓶被告固辯稱：其自認所領取並轉交之包裹為「客戶」以店到
    店配送服務寄送之「小額信貸資料」云云。惟查，「楊董」
    、「蔡振華」所屬公司既已囑咐客戶寄送包裹，大可囑咐客
    戶直接寄至公司地址，最能節省時間與費用。縱有特殊需求
    ，而有利用便利超商店到店配送方式寄送之必要，以我國超
    商密集程度來說，公司自可囑咐客戶寄至公司附近之便利超
    商，再差遣任一既有的員工前往領取即可，殊無必要雇用專
    人前往超商取件。退步言，縱認有雇用額外的人力即被告前
    往便利超商取件之需求，亦可要求被告逕將包裹遞送至公司
    信箱或櫃檯即可。然依被告供述其工作流程，公司竟捨棄上
    述較具經濟效率之合理作法，反而額外支出每件至少新臺幣
    （下同）1,000元之費用聘用被告在路邊將包裹交付張得高
    ，此顯有悖常理。況查「蔡振華」每次均係待被告已自附表
    一「領取時地」欄所示取件並回傳包裹相片後，始傳訊指示
    被告送至附表一「轉交時地」欄所示地點，有被告LINE對話
    紀錄截圖附卷可參（見原審審訴卷第129、137頁），此作法
    自足使一般人起疑，蓋如被告所領取並轉交之包裹，確係客
    戶要送給公司之資料，則每次收件地點及送件地點，理應同
    一，實無各次收件、轉交之地點均落在臺北市不同行政區，
    更無理由每次均須臨時依「蔡振華」指示，在不同超商路邊
    轉交包裹。
　⓷綜上所述，被告所從事之工作內容充滿諸多不合常理之處，
    被告乃具備人生閱歷與經驗之人，己如前述，其當可預見其
    所領取並轉交之包裹，極有可能事涉不法，以現今社會而言
    ，最可能即係包裹內裝有詐欺集團遂行詐欺犯行及掩飾、隱
    匿詐欺犯罪所得之所在與去向所需之人頭帳戶存摺、提款卡
    等犯罪工具。被告既具有預見上述犯罪可能性之能力，卻未
    採取查證或防果措施而容任之，猶配合「蔡振華」之指示為
    本案行為，堪認被告主觀上具有詐欺取財及洗錢之不確定故
    意。　　
　⑶就被告「工作」過程中之特殊見聞：
　⓵按提款卡等金融帳戶資料，具有強烈之屬人性及隱私性，以
    本人使用為原則。縱認有交付供信賴之親友使用之罕見特殊
    情形，亦會力求慎重，當面交付並要求盡速返還，尤無使用
    超商店到店配送服務而致帳戶所有人喪失對提款卡掌握之理
    ，更無可能容許他人在路邊層層轉交。反之，當今詐欺集團
    為躲避查緝，慣常使用不同手段取得人頭帳戶之提款卡，再
    令車手出面提領以取得詐欺犯罪所得並製造金流斷點，此等
    手法於社會上時有所聞，且為報章媒體多所披露，一般智識
    程度與社會經驗之人均具備一定認識。
　⓶參諸證人張得高於原審審理時證稱：我第一次跟被告碰面是
    在三重，被告交包裹給我並且拍照那次，我後來打開被告給
    我的包裹發現裡面是6張銀行提款卡，後來公司會計即LINE
    暱稱「LONELY」之人指示我把那6張卡交還被告。於是我於1
    1月4日，在松山區跟被告碰面時，把上述卡片交還被告，被
    告毫不猶豫就直接收下等語（見原審訴字卷第200至206頁）
    ，及卷附被告與「蔡振華」間之LINE對話紀錄截圖（見原審
    審訴卷第131頁），足見「蔡振華」確於被告與證人張得高
    在附表一編號1所示「轉交時地」碰面後不久，即於同日10
    時9分傳訊予被告稱「退件的部分，我晚點在跟你說怎麼退
    ，退哪裡」，嗣又於同日13時18分許傳訊：「退件要去7-11
    寄交貨便貨到付款的要給店員60元的費用」，同時傳送「統
    一超商鑫武昌門市交貨便」、「寄件人黃世宏」、「收件人
    刑哲銘」等寄件資訊與指示給被告甚明（見原審審訴卷第13
    1、133頁）。另參以證人張得高於原審審理中證稱：我只有
    交還銀行提款卡給被告一次，唯一一次就是在松山區這一次
    等語（見原審訴字卷第202頁），又卷附被告與「蔡振華」
    間之LINE對話紀錄截圖雖記錄被告多次轉交包裹行為，然確
    僅有附表一編號1所示該次在松山區統一超商統威門市轉交
    後，有出現關於「退件」之對話內容。審酌證人張得高無從
    瀏覽被告與「蔡振華」LINE對話紀錄，顯無可能預先在LINE
    對話紀錄截圖中尋找端倪構陷被告。是若非確有在松山區統
    一超商統威門市交還被告提款卡乙事，豈有可能在證人張得
    高所謂「唯一一次有交還提款卡」之該次碰面後，被告的LI
    NE對話紀錄中，恰巧出現「蔡振華」指示被告寄送退件之訊
    息？是證人張得高上開證述，應堪採信。從而，被告於109
    年11月4日與張得高在附表一編號1「轉交時地」碰面時，應
    確有收受張得高所交還之提款卡。
　⓷如上所述，被告既然具備前述智識及閱歷，發現自己明明未
    曾與公司管理階層人員謀面，竟在路邊收受他人提款卡6張
    ，當時殊無可能未能預見其所遞送之包裹與詐欺犯罪密切相
    關、其行為極可能實屬詐欺及洗錢犯罪計畫之一環等情事。
    被告既具備預見及此之能力，而未採取任何查證或防果措施
    ，仍決意在當下轉交附表一編號1所示包裹予張得高，足證
    其主觀上具有詐欺取財及洗錢之不確定故意無訛。再被告於
    實行附表一編號2所示領取及轉交包裹行為前，尚有依「蔡
    振華」指示以交貨便服務冒以「黃世宏」名義將提款卡寄予
    不知何許人也的「刑哲銘」等顯然不合理之行為，有被告與
    「蔡振華」間之LINE對話紀錄截圖附卷可憑（見原審審訴卷
    第133頁），益證被告於附表一編號2所示領取與轉交包裹行
    為時，主觀上確有詐欺取財及洗錢之不確定故意甚明。
 3、末按共同正犯之成立，祇須具有犯意之聯絡，行為之分擔，既不問犯罪動機起於何人，亦不必每一階段犯行，均經參與。換言之，共同實施犯罪行為之人，在合同意思範圍以內，各自分擔犯罪行為之一部，相互利用他人之行為，以達其犯罪之目的者，即應對於全部所發生之結果，共同負責，並無分別何部分為孰人下手之必要。且行為人分別基於直接故意與間接故意實行犯罪行為，亦可成立共同正犯（最高法院101年度第11次刑事庭會議決議意旨參照）。查被告雖非居於詐欺集團核心地位，亦未自始至終參與詐欺取財與洗錢各階段之犯行，然其主觀上有詐欺取財與洗錢之不確定故意，且其所為之收取並轉交帳戶資料等行為，係本件整體詐欺取財與洗錢犯罪計畫不可或缺之重要環節，而與該詐欺集團其他成員間，在合同意思範圍內，各自分擔犯罪行為之一部，彼此相互利用他人之行為，最終共同達成其等詐欺取財犯罪與洗錢之目的，則被告自應就其參與犯行，同負全責。又本案參與詐欺犯行者除被告外，尚有「楊董」、「蔡振華」、張得高等人，已達三人以上，足徵本案詐欺犯行者確係三人以上共同犯之，被告主觀上對此亦有認識。是被告與「楊董」、「蔡振華」、張得高等本案詐騙集團所屬其他不詳成員間，具有三人以上共同詐欺取財及洗錢之犯意聯絡與行為分擔，應堪認定。　　
 4、被告雖辯稱：我相信報紙，報紙沒有辦法判斷這是不實廣告
    ，我要如何判斷云云。惟被告此部分抗辯除與社會通念不符
    外，本案被告應徵情形尚有諸多不合常理之處，已如前述，
    且被告自稱其在報紙徵才廣告頁面看到的是「棋牌社」、「
    時薪人員」工作，致電瞭解以後卻是「遞送客戶小額信貸資
    料」、「論件計酬」工作，兩者落差甚鉅，故無論被告過去
    對於報紙徵才廣告之信賴程度如何，被告既然親自見聞上情
    ，對於報紙未曾審核徵才廣告真實性乙事，當應了然於胸。
    是被告上開辯解，不足採信。　　
 5、辯護人雖為被告辯護稱：被告與「蔡振華」之間LINE對話紀
    錄完全沒有提到提款卡的事情，可見證人張得高所證僅屬推
    測之詞且為不實指控云云。惟查，「蔡振華」於證人張得高
    指稱被告收受提款卡6張之時間點後，旋即傳訊指示被告以
    統一超商交貨便服務再轉寄「退件」物件等情，已如前述，
    可見被告與「蔡振華」間之LINE對話紀錄並非毫無相關內容
    。況被告提出之LINE對話紀錄截圖並非完整、連續，此觀原
    審審訴卷第129頁上、下方截圖左側邊緣、第131頁上方截圖
    左側邊緣、第133頁上方截圖左側邊緣，均有「蔡振華」訊
    息畫面未被列印顯示自明，自不能僅因被告提出之LINE對話
    記錄截圖未具體提及提款卡等字眼，遽認證人張得高證述容
    不實，而不足採信。
 6、被告於原審雖提出其傳訊質疑「蔡振華」並要求回電說明之
    LINE對話紀錄截圖為證，然此部分對話之時間係在被告經警
    方約詢以後，尚不足推翻被告於本案犯行當時其主觀上具有
    詐欺取財及洗錢不確定故意之認定。
 7、被告及其辯護人於本院審理中固聲請傳喚證人張得高到庭作
    證，待證事實為證人張得高與被告接觸過程中是否確曾交付
    提款卡予被告等事實云云(見本院卷第119、123頁)。惟查，
    證人張得高於原審審判期日已到庭作證，並接受被告及其辯
    護人行交互詰問(見原審訴字卷第200至206頁)，其待證事實
    已臻明確，核無再行傳喚證人張得高到庭作證之必要。被告
    及其辯護人上開聲請調查證據，為無理由，應予駁回。
 8、綜上所述，被告上開辯解，均係事後卸責之詞，不足採信。
(二)從而，本案事證明確，被告上開犯行，足堪認定，應予依法
    論科。　
二、論罪部分：
(一)核被告所為，係犯刑法第339條之4第1項第2款之三人以上共
    同詐欺取財罪及洗錢防制法第14條第1項之一般洗錢罪。
(二)被告與「楊董」、「蔡振華」、張得高間就上揭犯行，均有
    犯意聯絡及行為分擔，為共同正犯。
(三)被告以一行為觸犯上開2罪名，為想像競合犯，應依刑法第5
    5條規定，從一重之三人以上共同詐欺取財罪論處。
(四)被告所犯附表二編號1至3所示3罪，分別侵害附表二所示告
    訴人3人之財產法益，其犯罪行為與侵害法益各自獨立，犯
    意各別，行為互殊，應予分論併罰。
三、駁回上訴之理由：
(一)原審以被告涉犯三人以上共同詐欺取財罪及一般洗錢罪，事
    證明確，並以行為人之責任為基礎，審酌被告知悉目前社會
    詐欺犯罪猖獗，竟為圖獲得利益，基於不確定故意而與詐欺
    集團合力遂行本案犯行，致使附表二所示之人受有財產損害
    ，且隱匿或掩飾該等特定犯罪所得之所在與去向，使檢警單
    位難以追緝，擾亂金融秩序，所為實不可取，及被告犯後否
    認犯行，未與告訴人達成和解(被告於原審雖曾答應每月賠
    償告訴人楊秀娥5,000元【見原審訴字卷第41頁】，惟僅賠
    償1個月5,000元，嗣後即未再賠償【見本院卷第109頁】，
    此部分原判決漏未記載應予補充)，犯後態度欠佳；並參以
    被告自述三專畢業，現在從事保全及房屋仲介，之前做過建
    設公司及代銷業，已婚，有一個小孩未成年需要撫養，還需
    要照顧岳母，目前經濟狀況不怎麼好等智識程度暨生活狀況
    （見原審訴字卷第226頁），兼衡其並無前科，素行良好，
    暨其犯罪動機、目的、手段等一切情狀，量處如原判決主文
    所示之刑，並定應執行刑有期徒刑1年3月；另敘明被告於原
    審供稱：我每完成一件包裹遞送，可以取得薪水1,000元等
    語（見原審審訴卷第77頁），又供稱：張得高於109年11月4
    日給我2,000元，在寧波西街給我3,000元等語（見原審訴字
    卷第221頁），故被告本案實際取得犯罪所得2,000元。然依
    告訴人楊秀娥於原審供稱：被告於去年11月有匯款5,000元
    給我等語（見原審訴字卷第226頁），其賠償金額顯已逾上
    述犯罪所得，如仍諭知沒收，有過苛之虞，依刑法第38條之
    2第2項規定，爰不就被告上開犯罪所得宣告沒收或追徵價額
    。經核認事用法均無不合，量刑亦甚妥適。
(二)被告提起上訴，其上訴理由固仍執前詞及原審辯解否認犯行
    ，惟查：㈠依被告智識程度及社會生活經驗，可預見其所負
    責領取並轉交之包裹極可能裝有詐欺集團遂行詐欺及洗錢犯
    行之人頭帳戶提款卡等犯罪工具，茲分述如下：1、就被告
    求職過程：參諸被告於原審供稱：我是三專畢業，我有任職
    過裕隆集團的建設公司行銷企劃科科長，也有任職過代銷公
    司10年，其中有3、4年是主管級，也有擔任過房屋仲介迄今
    等智識程度與社會經驗（見原審審訴卷第98頁，原審訴字卷
    第226頁），足認被告智識有相當水準，職場歷練與社會經
    驗均堪稱豐富。則被告對於上開求職過程異常可疑之處，實
    無從諉為不知。被告應可預見「楊董」、「蔡振華」口中的
    公司有高度可能性實屬虛妄，且該公司所從事業務係涉及不
    法至明。2、就被告「工作」內容：①當前社會合法提供包裹
    寄送服務業者眾多，服務快速多元，收費實惠，物流業者亦
    有提供前往指定收件之服務，或與遍布大街小巷之超商存有
    合作關係，而利於一般大眾使用。因此，一般人或公司行號
    若有寄取包裹之需求，均得輕易利用超商或其他物流業者等
    管道，自行寄送或收取他人指定送達之包裹。茍非所欲領取
    之物品涉及不法，或寄收件之一方有意規避稽查、不願親自
    出面，衡情應無另行支付報酬刻意委請專人領取且轉交包裹
    之必要。②被告所從事之工作內容充滿諸多不合常理之處，
    被告乃具備人生閱歷與經驗之人，己如前述，其當可預見其
    所領取並轉交之包裹，極有可能事涉不法，以現今社會而言
    ，最可能即係包裹內裝有詐欺集團遂行詐欺犯行及掩飾、隱
    匿詐欺犯罪所得之所在與去向所需之人頭帳戶存摺、提款卡
    等犯罪工具。被告既具有預見上述犯罪可能性之能力，卻未
    採取查證或防果措施而容任之，猶配合「蔡振華」之指示為
    本案行為，堪認被告主觀上具有詐欺取財及洗錢之不確定故
    意。3、就被告「工作」過程中之特殊見聞：①參諸證人張得
    高於原審審理時證稱：我第一次跟被告碰面是在三重，被告
    交包裹給我並且拍照那次，我後來打開被告給我的包裹發現
    裡面是6張銀行提款卡，後來公司會計即LINE暱稱「LONELY
    」之人指示我把那6張卡交還被告。於是我於11月4日，在松
    山區跟被告碰面時，把上述卡片交還被告，被告毫不猶豫就
    直接收下等語（見原審訴字卷第200至206頁），及卷附被告
    與「蔡振華」間之LINE對話紀錄截圖（見原審審訴卷第131
    頁），足見「蔡振華」確於被告與證人張得高在附表一編號
    1所示「轉交時地」碰面後不久，即於同日10時9分傳訊予被
    告稱「退件的部分，我晚點在跟你說怎麼退，退哪裡」，嗣
    又於同日13時18分許傳訊：「退件要去7-11寄交貨便貨到付
    款的要給店員60元的費用」，同時傳送「統一超商鑫武昌門
    市交貨便」、「寄件人黃世宏」、「收件人刑哲銘」等寄件
    資訊與指示給被告甚明（見原審審訴卷第131、133頁）。另
    參以證人張得高於原審審理中證稱：我只有交還銀行提款卡
    給被告一次，唯一一次就是在松山區這一次等語（見原審訴
    字卷第202頁），又卷附被告與「蔡振華」間之LINE對話紀
    錄截圖雖記錄被告多次轉交包裹行為，然確僅有附表一編號
    1所示該次在松山區統一超商統威門市轉交後，有出現關於
    「退件」之對話內容。審酌證人張得高無從瀏覽被告與「蔡
    振華」LINE對話紀錄，顯無可能預先在LINE對話紀錄截圖中
    尋找端倪構陷被告。是若非確有在松山區統一超商統威門市
    交還被告提款卡乙事，豈有可能在證人張得高所謂「唯一一
    次有交還提款卡」之該次碰面後，被告的LINE對話紀錄中，
    恰巧出現「蔡振華」指示被告寄送退件之訊息？是證人張得
    高上開證述，應堪採信。從而，被告於109年11月4日與張得
    高在附表一編號1「轉交時地」碰面時，應確有收受張得高
    所交還之提款卡。②如上所述，被告既然具備前述智識及閱
    歷，發現自己明明未曾與公司管理階層人員謀面，竟在路邊
    收受他人提款卡6張，當時殊無可能未能預見其所遞送之包
    裹與詐欺犯罪密切相關、其行為極可能實屬詐欺及洗錢犯罪
    計畫之一環等情事。被告既具備預見及此之能力，而未採取
    任何查證或防果措施，仍決意在當下轉交附表一編號1所示
    包裹予張得高，足證其主觀上具有詐欺取財及洗錢之不確定
    故意無訛。再被告於實行附表一編號2所示領取及轉交包裹
    行為前，尚有依「蔡振華」指示以交貨便服務冒以「黃世宏
    」名義將提款卡寄予不知何許人也的「刑哲銘」等顯然不合
    理之行為，有被告與「蔡振華」間之LINE對話紀錄截圖附卷
    可憑（見原審審訴卷第133頁），益證被告於附表一編號2所
    示領取與轉交包裹行為時，主觀上確有詐欺取財及洗錢之不
    確定故意甚明。㈢被告上訴理由所執上開辯解，均不足採信
    ，已如前述（見本判決理由欄貳、一、㈠、4至7所示部分)。
    是本件被告猶執前詞及原審辯解提起上訴，否認犯罪，經核
    亦係對原審自由判斷證據證明力之職權行使，及與原判決本
    旨無關之問題，徒憑己意，再為事實上之爭執，其上訴為無
    理由，應予駁回。
據上論斷，應依刑事訴訟法第368條，判決如主文。
本案經檢察官李巧菱提起公訴，檢察官張秋雲到庭執行職務。
中　　華　　民　　國　  111    年　  8  　月　　30　　日
                  刑事第一庭　  審判長法　官  周煙平
　　　　　　　　　　　　　　　　　　　法　官  連育群
　　　　　　　　　　　　　　　　　　　法　官  吳炳桂　　
以上正本證明與原本無異。
如不服本判決，應於收受送達後20日內向本院提出上訴書狀，其
未敘述上訴之理由者並得於提起上訴後20日內向本院補提理由書
（均須按他造當事人之人數附繕本）「切勿逕送上級法院」。
                                      書記官  鄭舒方
中　　華　　民　　國　　111 　年　　8 　　月　　31　　日
附錄：本案論罪科刑法條全文
洗錢防制法第14條：
有第二條各款所列洗錢行為者，處7年以下有期徒刑，併科新臺
幣5百萬元以下罰金。
前項之未遂犯罰之。
前二項情形，不得科以超過其特定犯罪所定最重本刑之刑。
刑法第339條之4：
犯第339條詐欺罪而有下列情形之一者，處1年以上7年以下有期
徒刑，得併科1百萬元以下罰金：
一、冒用政府機關或公務員名義犯之。
二、三人以上共同犯之。
三、以廣播電視、電子通訊、網際網路或其他媒體等傳播工具，
    對公眾散布而犯之。
前項之未遂犯罰之。
附表一：
編號 人頭帳戶提供者 帳戶資料 領取時地 轉交時地 證據  1 許馨勻 郵局帳號00000000000000號帳戶、中國信託商業銀行帳號000000000000號帳戶 109年11月4日9時許／臺北市○○區○○街000號之統一超商福中門市 109年11月4日9時45分許／臺北市○○區○○路00○0號統一超商統威門市附近 1.證人許馨勻於警詢中之證述【原審訴字卷第125頁至第131頁】 2.許馨勻LINE對話記錄截圖相片共8張【原審訴字卷第166頁至第173頁】 3.許馨勻寄出之包裹相片及明細共3張【原審訴字卷第175頁至第179頁】 4.監視器截圖【110年度偵字第14907卷第61頁至第67頁】 　  1.證人張得高於本院審理時之證述【原審訴字卷第200頁至第206頁】 2.被告與「蔡振華」之LINE對話紀錄截圖【原審審訴卷第109頁至第137頁】 2 王譽達 郵局帳號00000000000000號帳戶 109年11月5日7時許／臺北市○○區○○街00號之統一超商圓泉門市 109年11月5日上午8時許／臺北市○○區○○○街0號統一超商寧波門市附近 1.證人王譽達於警詢、偵查中之證述【110年度偵字第7484卷第19頁至第22頁、第119頁至第120頁】 2.LINE對話記錄截圖相片共12張【110年度偵字第7484卷第125頁至第147頁】   


附表二
編號 告訴人 詐騙方式 匯款時間 匯入 帳   戶 證據    匯款金額   1 楊秀娥 詐欺集團成員於109年11月4日10時許，致電楊秀娥，冒稱係楊秀娥房客，向楊秀娥借款，致楊秀娥陷於錯誤而臨櫃匯款。 109年11月4日12時47分許   許馨勻郵局帳號00000000000000號帳戶 1.告訴人楊秀娥於警詢中之證述【110年度偵字第14907卷第29頁至第30頁】 2.郵局帳號00000000000000號帳戶交易明細【110年度偵字第14907卷第79頁至第81頁】    6萬元   2 黃彭寶連 詐欺集團成員於109年11月1日19時30分許、同月4日11時許、12時許，致電黃彭寶連，冒稱係黃彭寶連外甥，向黃彭寶連借款，致黃彭寶連陷於錯誤而臨櫃匯款。 109年11月4日14時40分許   許馨勻中國信託商業銀行帳號000000000000號帳戶 1.告訴人黃彭寶連於警詢中之證述【110年度偵字第14907卷第31頁至第32頁】 2.中國信託商業銀行股份有限公司110年3月11日中信銀字第110224839055780號函及檢附帳戶000000000000號基本資料及交易明細【110年度偵字第14907卷第83頁至第91頁】    3萬元   3 黃美燕 詐欺集團成員於109年11月6日中午，致電黃美燕，冒稱係黃美燕姪子，向黃美燕借款，致黃美燕陷於錯誤而匯款。 109年11月6日13時26分許   王譽達郵局帳號00000000000000號帳戶 1.告訴人黃美燕於警詢中之證述【110年度偵字第14907卷第33頁至第34頁】 2.中華郵政帳戶00000000000000號帳戶交易明細【110年度偵字第14907卷第93頁至第95頁】    2萬元